臺灣臺中地方法院刑事判決　　　　　　　　　　　　　九十一年度訴字第二一八號
　　公　訴　人　臺灣臺中地方法院檢察署檢察官
　　被　　　告　　甲○○
　　指定辯護人　本院公設辯護人　丙○○
右列被告因偽造貨幣案件，經檢察官提起公訴（九十年度偵字第一二四八０號），本
院判決如左：
    主  文
甲○○共同行使偽造之通用紙幣，未遂，處有期徒刑壹年陸月，緩刑伍年，扣案之面
額為新台幣壹仟元之偽造紙幣壹張沒收。
    事  實
一、甲○○因不知乙○○所持之新台幣千元鈔票係屬偽鈔，而於民國（下同）九十年
    七月十日或十一日（起訴書誤載為九十年七月十二日）清晨五時許，在臺中縣烏
    日鄉○○路九十六巷十九號乙○○住處，同意受乙○○（俟到案審結）之委託，
    持其所交付之千元偽鈔乙紙，至台中縣烏日鄉○○村○○路二號余得萬經營之早
    餐店，向余得萬購買價值五十元之早餐，余得萬未查覺係偽鈔而收受之，並找零
    九百五十元之現金予甲○○，甲○○則將找零金錢交予乙○○；乙○○再於九十
    年七月十四日（起訴書誤載為九十年七月十三日）凌晨五時許，告知甲○○所持
    之千元紙鈔係屬偽鈔後，甲○○遂與乙○○基於共同之犯意聯絡，由乙○○再交
    付千元偽鈔乙紙予甲○○，由林榮家至上開早餐店故技重施，持上開偽鈔而行使
    之，欲再度購買五十元早餐以換得找零之現金時，為余得萬發現係屬偽鈔而要求
    出示證件，甲○○始未得逞，其見事跡敗露，欲搶回余得萬手上之偽鈔未成，隨
    即奔出店外欲騎乘乙○○之妻廖慈音所有之車牌號碼ＳＮＹ─○六一號機車逃走
    時，經余得萬將其機車推倒，甲○○乃棄車逃回乙○○住處。嗣於九十年七月十
    四日凌晨六時，在台中縣烏日鄉○○路九十六巷十九號乙○○住處，經警依甲○
    ○所遺留之機車車牌號碼，循線查獲上情。
二、案經臺中縣警察局烏日分局移送臺灣臺中地方法院檢察署檢察官偵查起訴。
    理  由
一、訊據被告甲○○對於九十年七月十四日持扣案偽鈔向余得萬購買早餐之事固不否
    認，惟矢口否認有行使偽造紙幣之犯意，辯稱：伊不知係偽鈔云云。惟查，被告
    甲○○與共同被告乙○○二人右揭時地行使偽鈔之事實，業據共同被告乙○○多
    次自白不諱，且供稱：共拿二次偽鈔給甲○○，叫他去買五十元的早餐；第一次
    拿假鈔給甲○○時，他還不知道是假鈔，我第二次拿給他時，我就已經告訴他鈔
    票是假的等語（九十年十一月八日偵訊偵卷第五八頁、九十年十一月十九日偵訊
    偵卷第六一頁），復據證人即被害人余得萬指證歷歷，復有扣案偽鈔在卷可稽，
    該扣案偽鈔二紙，號碼均係相同，且內部無隱形黑線，以肉眼辨識即可看出係屬
    偽造紙幣甚明，且本件係依被告甲○○遺留於現場機車而循線查獲乙○○、甲○
    ○二人等情，亦有警方職務報告書及車籍作業系統查詢認可資料可佐，被告甲○
    ○與共同被告乙○○二人就本件行使偽造紙幣犯行，顯有犯意聯絡及行為分擔甚
    明。被告甲○○雖辯稱：不知所持係屬偽鈔云云，惟查，倘其不知所行使之紙鈔
    係偽造紙幣，豈會於證人余得萬要求出示證件時，即有欲搶回該偽鈔並棄車逃逸
    之舉動，顯與常情相違，故被告甲○○所辯顯係卸責之詞，顯不足採。事證明確
    ，被告甲○○右揭犯行堪予認定。
二、按刑法第一百九十六條所謂貨幣係指硬幣而言，新臺幣幣券應屬通用紙幣，最高
    法院六十三年台上字第二一九四號判例可資參照；又按最高法院四十四年臺非字
    第二六號判例雖認「臺灣省之新臺幣係經中央政府許可由臺灣銀行發行之銀行券
    」，而認新臺幣係屬銀行券云云，惟按臺灣銀行發行之新臺幣原係地方性之貨幣
    ，然「新臺幣自中央銀行委託臺灣銀行代理發行之日起允宜認為具有國幣之功能
    」，司法院大法官會議解釋第九十九號已為此一解釋，再查，中央銀行在臺灣地
    區委託臺灣銀行發行新臺幣辦法於五十年六月三十日經行政院訂定發布，是中央
    銀行已於五十年七月一日委託台灣銀行發行新台幣，故自是日起應認新臺幣係屬
    通用紙幣而非銀行券，是最高法院四十四年臺非字第二六號判例於本案情形無適
    用餘地，附此敘明。核被告甲○○於九十年七月十四日之犯行，係犯刑法第一百
    九十六條第三項、第一項之行使偽造紙幣未遂罪。公訴人雖認被告甲○○係犯刑
    法第一百九十六條第一項之行使偽造紙幣罪云云，惟查，被告甲○○持該偽造紙
    幣交付余得萬以購買早餐時，已為余得萬發覺其所持之紙幣係屬偽造，是被告甲
    ○○該次犯行已著手行使偽造紙幣並未得逞，應係未遂，公訴人所認顯係有誤，
    附此敘明。又被告甲○○就九十年七月十四日之行使偽造紙幣未遂犯行，與被告
    乙○○有犯意聯絡及行為分擔，均為共同正犯。被告甲○○就行使偽造紙幣未遂
    犯行，已著手於犯行之實行而不遂，已如前述，為未遂犯，爰依刑法第二十六條
    前段減輕其刑。爰審酌被告甲○○行為時僅十八歲，年輕識淺，其基於貪念而行
    使偽造通用紙幣，損害他人並擾亂國家金融秩序，暨考其犯罪之目的、手段、犯
    罪所生之危害、被告甲○○行使偽鈔之犯行有一次，復係未遂，及犯罪後之態度
    等一切情狀，量處如主文所示之刑。末查，被告甲○○未曾受有期徒刑以上刑之
    宣告，有臺灣臺中地方法院檢察署刑案資料查註紀錄表可按，被告甲○○深具悔
    意，其經此教訓，當知警惕而無再犯之虞，本院綜核各情，所宣告之刑，認以暫
    不執行為適當，併予宣告緩刑五年，以啟自新。
三、被告林家榮所犯行使偽造紙幣未遂犯行所用之偽造紙幣一張，業經扣案，爰依刑
    法第二百條之規定宣告沒收；另其於九十年七月十日或十一日所行使之偽造紙幣
    一張，係不知情之情形下而行使，既不構成犯罪，自不為宣告沒收之諭知。又雖
    扣案之二紙偽鈔因內容均皆相同，無從辨識何者係被告甲○○於九十年七月十四
    日所行使，乃應擇一沒收，併此敘明。
四、另公訴意旨於起訴書事實欄既已載明被告甲○○於九十年七月十日或十一日受被
    告乙○○委託行使偽造紙幣，係不知情而行使等語，是此部分既無其他積極證據
    足資證明被告甲○○確係知情，被告甲○○係因不知情所持偽鈔而行使，自不構
    成犯罪，復未經檢察官就此部分提起公訴，自非審理效力所及，附此敘明。
據上論斷，應依刑事訴訟法第二百九十九條第一項前段，刑法第二十八條、第一百九
十六條第一項、第三項、第二十六條前段、第七十四條第一款、第二百條，罰金罰鍰
提高標準條例第一條前段，判決如主文。
中      華      民      國    九十一    年      三      月      四      日
                                        臺灣臺中地方法院刑事第四庭
                                            法  官    黃  家  慧
右正本證明與原本無異。
如不服本判決，應於送達後十日內向本院提出上訴狀(須附繕本)，上訴於台灣高等
法院台中分院。
                                           書記官
中      華      民      國    九十一    年      三      月      四      日
附錄論罪科刑法條
中華民國刑法第一百九十六條第一項、第三項：
行使偽造、變造之通用貨幣、紙幣、銀行券，或意圖供行使之用而收集或交付於人者
，處三年以上十年以下有期徒刑，得併科五千元以下罰金。
第一項之未遂犯罰之。
